臺北高等行政法院裁定
109年度訴字第228號
原      告  阮鼎祥                                      
被      告  基隆市政府                          
代  表  人  林右昌             
被      告  交通部                                  
代  表  人  王國材             
訴訟代理人  賴明誼                               
            陳莉雯             
            張洛豪             
被      告  交通部公路總局臺北市區監理所基隆監理站

代  表  人  賴文德             
訴訟代理人  葉東龍             
            黃富勇             
上列當事人間消費者保護事務事件，本院裁定如下：
　　主  文
原告之訴駁回。
訴訟費用由原告負擔。
　　理  由
一、本件原告起訴後，被告交通部代表人由林佳龍變更為王國材
    ；被告交通部公路總局臺北市區監理所基隆監理站（下稱基
    隆監理站）之代表人依續變更為賴文德，茲據新任代表人聲
    明承受訴訟，核無不合，應予准許。
二、本件經過：
㈠、原告以其於民國102年10月向第三人順益汽車股份有限公司
　　（下稱順益公司）購買作為營業用途之計程車(車號OOO-OO
    營業小客車，下稱系爭車輛)，有諸多瑕疵，侵害其權益，
    多次向被告基隆市政府（下稱基隆市政府）提出消費爭議申
    訴。基隆市政府認為原告購買車輛目的係營利之用，不是最
    終消費，原告與順益汽車之爭議，非屬消費者保護法第2條
    第4款規定之消費爭議，無消費者保護法規定之適用，建請
    原告循其他法律途徑救濟。其間，曾因原告之申訴內容未提
    及所購車輛係計程車，經基隆市政府依消費者保護法第43條
    第3項規定邀集爭議雙方召開協商會議，因雙方意見不一而
    協商不成立。關於原告購買計程車之申訴爭議，原告對於基
    隆市政府諸多函文表示不服，也不服交通部及行政院的訴願
    決定、行政院或行政院法規會或行政院秘書長之函文，進而
    提起本件行政訴訟，聲明請求撤銷附表編號1-24函或訴願決
    定，並課予有利原告之消費者保護處分，如為命經營者維修
    保固或返還價金之處分。
㈡、又原告認為系爭車輛陸續發現瑕疵，其與車商的民事訴訟尚
    未裁判確定，車商拒絕保固，以系爭車輛之定期檢驗日期10
    8年4月16日，驗車期將至，車輛無法安全行駛為由，向交通
    部公路總局臺北市區監理所基隆監理站（下稱基隆監理站）
    提出108年5月15日申請書，申請暫緩驗車，基隆監理站以10
    8年5月17日北市監基站字第1080076224號函（下稱108年5月
    17日函，即附表編號25)表示「車輛所有人因故無法在指定
    檢驗期間內驗車，可依道路交通安全規則第25條規定辦理停
    駛登記，相關稅費亦可暫停執行，系爭車輛應於108年4月16
    日前後之1個月內參加定期檢驗，已載明於行車執照內頁隨
    照通知，定期檢驗暫緩驗車情事深感抱歉，有關車輛檢驗部
    分，仍須按規定辦理」等語。原告不服基隆監理站108年5月
    17日函，於108年5月27日提起訴願，經交通部108年8月22日
    交訴字第1081300555號訴願決定(下稱108年8月22日訴願決
    定，即附表編號26)駁回，併同不服交通部公路總局臺北市
    區監理所108年6月24日北市監基字第1080091465號函(即附
    表編號27)，於109年2月24日提起本件行政訴訟，聲明請求
　　撤銷附表編號25-27函或訴願決定，並課予有利原告之處分
    ，如暫緩驗車到系爭車輛之瑕疵改善符合合理可期待之安全
    標準。另基隆監理站於原告對其108年5月17日函提起訴願後
    ，以108年5月30日北市基監站第1080085194號函（即附表編
    號28)表示，原告申請暫緩辦理定期檢驗事宜，業以108年5
    月17日函回復在案，嗣於108年6月24日檢陳原告之訴願書及
    答辯書送交通部審理，再因原告提出108年6月25日陳述意見
    書，以108年7月2日北市監基站字第1080101972號函（即附
    表編號29)予原告，表示已依原訴願書進行答辯，並於108年
    6月24日函送交通部訴願委員會。原告復對基隆監理站附表
    編號28、29函不服提起訴願，經交通部109年1月17日交訴字
    第1081300888號訴願決定(即附表編號30)不受理後，提起本
    件行政訴訟，聲明請求撤銷附表編號28-30函或訴願決定。
三、按行政訴訟法第107條第1項規定：「原告之訴，有下列各款
　　情形之一者，行政法院應以裁定駁回之。但其情形可以補正
    者，審判長應先定期間命補正：……起訴逾越法定期限。
　　……起訴不合程式或不備其他要件。」第4條第1項規定：「
    人民因中央或地方機關之違法行政處分，認為損害其權利或
    法律上之利益，經依訴願法提起訴願而不服其決定，或提起
    訴願逾3個月不為決定，或延長訴願決定期間逾2個月不為決
    定者，得向行政法院提起撤銷訴訟。」第5條規定：「（第1
    項)人民因中央或地方機關對其依法申請之案件，於法令所
    定期間內應作為而不作為，認為其權利或法律上利益受損害
    者，經依訴願程序後，得向行政法院提起請求該機關應為行
    政處分或應為特定內容之行政處分之訴訟。(第2項)人民因
    中央或地方機關對其依法申請之案件，予以駁回，認為其權
    利或法律上利益受違法損害者，經依訴願程序後，得向行政
    法院提起請求該機關應為行政處分或應為特定內容之行政處
    分之訴訟。」第106條第1、2項規定：「（第1項）第4條及
    第5條訴訟之提起，除本法別有規定外，應於訴願決定書送
    達後2個月之不變期間內為之。但訴願人以外之利害關係人
    知悉在後者，自知悉時起算。(第2項)第4條及第5條之訴訟
    ，自訴願決定書送達後，已逾3年者，不得提起。」
四、本院查：
㈠、按消費者保護法係為保護消費者權益，促進國民消費生活安
    全，提昇國民消費生活品質所制定的法律，內容涵括行政組
    織、層級及運作模式，及民事責任特別規範、訴訟外紛爭解
    決機制與訴訟程序特別規範，體系架構上屬於民法的特別法
    。消費爭議本屬私權糾紛的一種，其與私權糾紛解決爭議之
    方式相同，除申訴未獲妥適處理時，可向調解委員會申請調
    解外，原則上應循民事訴訟程序解決爭議。而依消費者保護
    法設置的消費爭議申訴制度，其目的在提供消費者另一種迅
    速、方便又經濟的解決爭議之救濟途徑，使消費者在權益受
    損害時，容易主張自己的權利。惟消費爭議申訴制度，依消
    費者保護法第43條規定，需限於消費者與企業經營者間因
　　商品或服務所發生之爭議，以落實保護消費者之立法目的。
    又地方政府處理消費爭議申訴案件所採行之協商方式，於協
    商過程中，任一方所提出之協商方案，需經爭議雙方當事人
    合意始能成立，並無強制性，若協商不成立時，消費者仍可
    循一般訴訟程序訴請法院裁判，以解決爭端。因此，基隆市
    政府對申訴案之爭議是否符合消費爭議之解釋及消費爭議申
    訴案件處理結果之通知，並不是以設定法律效果為目的，具
    法律拘束力之意思表示，核非屬行政處分。
㈡、關於交通部案名10300269訴願案(附表編號1-10)：
    查原告以其於102年間向第三人購買的計程車有諸多瑕疵為
　　由，先後提出消費爭議申訴，基隆市政府認為購買營業用途
　　之計程車，目的係營利之用，不是最終消費，非屬消費爭議
　　，以附表編號1函通知原告，建請原告宜循其他法律途徑救
　　濟；或因原告申訴內容未提及所購車輛為計程車，經基隆市
　　政府以附表編號2函，通知原告定於102年12月26日10時許召
　　開協商會議，並以附表編號3函檢送協商會議紀錄，通知原
　　告協商不成立；復對原告之多次申訴、異議，以附表編號4
　　函通知原告，本件爭議業經協商不成立，且該案非屬消費爭
　　議，無消費者保護法之適用，請循其他法律途徑救濟，或以
　　附表編號5-9函重申上揭函文意旨，表示已說明回復原告，
　　旨揭爭議屬私權糾紛，建議另循司法途徑解決，依上開說
　　明，經核均非行政處分，原告以之為標的訴請撤銷，於法未
　　合，交通部103年10月24日交訴字第1030027769號訴願決定
　　書(下稱交通部103年10月24日訴願決定，即附表編號10)為
    不受理決定，洵然有據。又原告係103年10月29日收受交通
    部103年10月24日訴願決定，其遲至於本件109年2月24日起
    訴請求撤銷上開訴願決定(附表編號10)及附表編號1-9函部
    分(見交通部訴願案10300269卷第72頁送達證書、本院卷第1
    1頁本院總收文章)，依上開規定及說明，起訴已逾越法定期
    限，其聲明請求撤銷附表編號1-24函或訴願決定，並課予有
    利原告之消費者保護處分，如為命經營者維修保固或返還價
    金之處分，因於法未合，應予駁回。
㈢、關於行政院檔號0103/J00-J77-J771/1960、0104/J00-J70-J7
    7-J771/617、0108/J00-J70-J77-J771/578等訴願案(附表編
    號19-24)：
　　原告另對交通部103年10月24日訴願決定，提起訴願，經行
    政院法規會以103年12月1日院臺訴字第1030070690號函(下
    稱103年12月1日函，即附表編號19)表示，訴願法已刪除再
    訴願程序，如不服該訴願決定，請於法定期間向本院提起行
    政訴訟，原告繼對103年12月1日函提起訴願，經行政院104
    年3月12日院臺訴字第1040126667號訴願決定（下稱104年3
    月12日訴願決定，即附表編號20）不受理，又對行政院104
    年3月12日訴願決定申請再審，經行政院104年10月29日院臺
    訴字第104148649號決定再審駁回(即附表編號21)，復不服
    併同行政院104年3月12日訴願決定、行政院法規會108年11
    月4日院臺訴字第1080102474(即附表編號22)、1080102474A
    號函提起訴願，經行政院108年12月18日院臺訴字第1080198
    514號訴願決定(下稱108年12月18日訴願決定，即附表編號2
    3)不受理等情，有行政院前述訴願卷資料可佐。查行政院法
    規會附表編號19、22函，僅表達訴願法已刪除再訴願程序規
    定，如不服交通部訴願決定事項，應向行政法院提起訴訟所
    為之說明，為單純的事實敘述及理由說明，並非行政處分，
    而行政院秘書長104年9月18日院臺訴字第1040034195號函(
    即附表編號24)係通知原告，對訴願決定所提再審案，訴願
    決定期限延長2個月，為觀念通知，亦非行政處分。從而，
    原告訴請撤銷行政院前揭108年12月18日訴願決定、104年3
    月12日訴願決定、104年10月29日再審駁回決定及行政院法
    規會附表編號19及22函、行政院秘書長附表編號24函，為不
    合法。
㈣、關於交通部案名10800389訴願案(附表編號11-18) ：
　　原告於基隆市政府以附表編號9函回復後，繼於103年10月、
    104年10月、106年11月向基隆市政府陳情、申訴，經基隆市
    政府先後以附表編號11-13、15函回復；另原告之配偶陳蘭
    亦於104年10月陳情系爭車輛品質瑕疵侵害權益，經基隆市
    政府以附表編號14函回復。查附表編號11-15函之內容，或
    係說明103年訴願案已送請交通部辦理，並檢送基隆市政府
    之訴願答辯及檢送函；或重申購買計程車爭議，無消費者保
    護有關規定之適用，陳蘭非契約當事人，並說明本件爭議已
    由原告循民事訴訟程序，經基隆地院基隆簡易庭103年度基
    消小字第1號判決在案（見交通部訴願案10800389卷第41-53
    頁)，核均非具規制力之行政處分。而基隆市政府之如附表
    編號16、17函，分別表示檢送訴願答辯卷、無補充說明等內
    容，行政院之附表編號18函則係將原告提出的訴願補充理由
    移請交通部併辦，亦非屬行政處分，原告以該等函文為標的
    訴請撤銷，乃於法未合。
㈤、關於交通部案名10800227訴願案(附表編號25-27)及交通部案
    名10800390訴願案(附表編號28-30)：
　  查原告於申請暫緩驗車經否准後，不服提起訴願，訴願機關
    交通部於108年8月22日訴願決定駁回，該決定書於108年8月
    27日已送達原告，有送達證書附於交通部案名10800227訴願
    案訴願決定卷第92頁可稽，原告遲至109年2月24日(見本院
    卷第11頁起訴狀總收文章)提起本件訴訟，已逾法定起訴期
    限，其聲明請求撤銷附表編號26訴願決定及附表編號25函，
    並課予有利原告處分，暫緩驗車到系爭車輛瑕疵改善符合安
    全標準，即於法未合。另附表編號27函係交通部公路總局臺
    北市區監理所檢陳訴願答辯書予交通部訴願審議委員會，並
    非行政處分，原告以之為標的訴請撤銷，自於法不合。至基
    隆監理站於原告對108年5月17日函提起訴願後，以附表編號
    28函表示申請暫緩辦理定期檢驗事宜，業以108年5月17日函
    回復，繼以附表編號29函，通知原告已依原訴願書進行答辯
    ，並已函送訴願管轄機關交通部，核此二函均非具規制力之
    行政處分，原告以之為標的訴請撤銷附表編號30訴願決定及
    附表編號28、29函，已於法未合。
五、綜上，原告以基隆市政府、交通部及基隆監理站為被告，訴
    請判決如聲明所示，均於法未合，應予駁回。
六、結論，依行政訴訟法第107條第1項第6、10款、第104條，民
    事訴訟法第95條、第78條，裁定如主文。
中　　華　　民　　國　　111 　年　　5 　　月　　26　　日
　　　　　　　　　　臺北高等行政法院第五庭
                              審判長法  官　蘇嫊娟
                                    法  官　魏式瑜
                                    法  官　陳雪玉  
上為正本係照原本作成。
如不服本裁定，應於送達後10日內向本院提出抗告狀（須按他造
人數附繕本）。
中　　華　　民　　國　　111 　年　　5 　　月　　26　　日
          　　　　　　      　　　  書記官  黃明和